【裁判字號】    96,上更(一),379
【裁判日期】    970325
【裁判案由】    重傷害
【裁判全文】
臺灣高等法院高雄分院刑事判決     96年度上更(一)字第379號
上  訴  人  臺灣高雄地方法院檢察署檢察官
上  訴  人
即  被  告  甲○○
指定公設辯護人  本院公設辯護人  李佩娟
上列上訴人等因被告重傷害案件，不服臺灣高雄地方法院94年度
訴字第3956號中華民國95年5月17日第一審判決（起訴案號：臺
灣高雄地方法院檢察署94年度調偵字第697 號），提起上訴，判
決後，經最高法院第一次發回更審，本院判決如下：
     主  文
上訴駁回。
     事  實
一、甲○○於民國（下同）94年4 月7 日凌晨零時45分許，以電
    話向在高雄市○○區○○街577 號經營「竹本日本料小吃部
    」之趙志誠點菜，因所點菜量過多，趙志誠遂請店內廚師乙
    ○○前去了解狀況，詎甲○○因而與乙○○發生口角，待乙
    ○○返回上開小吃部後，甲○○亦尾隨至小吃部，在該小吃
    部附近拾起鐵棍1 支後，將乙○○叫出小吃店門口後，基於
    普通傷害之犯意，持鐵棍毆打乙○○之頭部及身體，乙○○
    以手部抵擋，致受有手掌瘀傷等傷害，趙志誠見狀旋即上前
    勸架，奪下甲○○手持之鐵棍丟棄一旁，甲○○仍以徒手毆
    打乙○○，乙○○亦趁機拾起上開鐵棍，持以毆打甲○○，
    惟隨即又遭趙志誠勸開，乙○○亦因而走避至對街遊藝場處
    檢視手部傷勢，此時甲○○主觀上雖無致乙○○於重傷害之
    故意，但客觀上可預見在近距離揮舞木棍若乙○○轉身將遭
    擊中眼部而致毀敗視覺機能，竟仍基於普通傷害之犯意，接
    續上開傷害犯罪之單一犯意，隨手拾得木棍1 支，趁乙○○
    低頭檢視手部傷勢而疏於防備之際，持該木棍朝乙○○之頭
    部揮去，適乙○○聽聞背後聲響而轉身查看，該木棍乃擊中
    乙○○右眼部，致乙○○受有右眼眼球破裂、右眼眼瞼瘀傷
    等傷害，其中右眼球視力僅餘光覺而完全毀敗失明，達重大
    不治之重傷害程度。
二、案經乙○○訴由高雄市政府警察局三民第二分局報請臺灣高
    雄地方法院檢察署檢察官偵查起訴。
     理  由
壹、證據能力部分：
一、證人趙志誠於警詢所為證述，係屬傳聞證據，惟檢察官、被
    告及指定辯護人於本院審理中經提示告知後均知悉係傳聞證
    據，而表示無意見（見本院上更(一)字第379 號卷第478 頁）
    本院審酌其等上開陳述作成時，並無不法取供之情形，依刑
    事訴訟法第159 條之5 第1 項之規定，自有證據能力，得為
    援為認定事實之證據。
二、按刑事訴訟法第158 條之3 規定：「證人、鑑定人依法應具
    結而未具結者，其證言或鑑定意見，不得作為證據。」所謂
    「依法應具結而未具結者」，係指檢察官或法官依刑事訴訟
    法第175 條之規定，以證人身分傳喚被告以外之人（證人、
    告發人、告訴人、被害人、共犯或共同被告）到庭作證，或
    雖非以證人身分傳喚到庭，而於訊問調查過程中，轉換為證
    人身分為調查時，此時其等供述之身分為證人，則檢察官、
    法官自應依本法第186 條有關具結之規定，命證人供前或供
    後具結，其陳述始符合第158 條之3 之規定，而有證據能力
    。若檢察官或法官非以證人身分傳喚而以告發人、告訴人、
    被害人或共犯、共同被告身分傳喚到庭為訊問時（例如刑事
    訴訟法第71條、第219 條之6 第2 項、第236 條之1 第1 項
    、第248 條之1 、第271 條第2 項、第271 條之1 第1 項）
    ，其身分既非證人，即與「依法應具結」之要件不合，縱未
    命其具結，純屬檢察官或法官調查證據職權之適法行使，當
    無違法可言。而前揭不論係本案或他案在檢察官面前作成未
    經具結之陳述筆錄，係屬被告以外之人於偵查中向檢察官所
    為之陳述，本質上屬於傳聞證據，基於保障被告在憲法上之
    基本訴訟權，除該被告以外之人死亡、身心障礙致記憶喪失
    或無法陳述、滯留國外或所在不明而無法傳喚或傳喚不到、
    或到庭後拒絕陳述等情形外，如已經法院傳喚到庭具結而為
    陳述，並經被告之反對詰問，前揭非以證人身分而在檢察官
    面前未經具結之陳述筆錄，除顯有不可信之情況者外，得為
    證據，並應於判決內敘明其符合傳聞證據例外之理由；又前
    揭非以證人之身分在審判中之陳述筆錄，倘該被告以外之人
    已經法院以證人身分傳喚到庭並經具結作證，且由被告為反
    對詰問，或有前揭傳喚不能或詰問不能之情形外，該未經具
    結之陳述筆錄因屬審判上之陳述，自有證據能力；若係在另
    案法官面前作成之陳述筆錄，本質上亦屬傳聞證據，自得依
    本法第159 條之1 第1 項之規定，認有證據能力。不能因陳
    述人未經具結，即一律適用本法第158 條之3 之規定，排除
    其證據能力，此有最高法院96年度台上字第3527號判決參照
    。本件告訴人乙○○於檢察官偵查中之證述，雖未經具結，
    依上開最高法院之判決意旨，仍有證據能力，得援為認定事
    實之證據。
貳、實體部分：
一、訊據上訴人即被告甲○○對於上開與告訴人乙○○因口角發
    生衝突，先則持鐵棍毆打告訴人，繼之又在告訴人避走至小
    吃店對面街道時，持木棍揮擊告訴人，因告訴人突然轉身而
    擊中右眼，致告訴人右眼失明之事實，均於本院審理時坦承
    不諱，核與告訴人乙○○於原審法院審理時證稱：「4 月7
    日那天零時40分在竹本日本料理上班的時候，被告打電話到
    我們店裡叫菜，我看他點的菜很多，就是他點的量很多，之
    前我們就有認識，我們老闆就請我先過去看看是什麼回事，
    看被告為什麼點那麼多菜，結果我就去找被告，被告當時有
    喝酒，我問他叫那麼多菜是要自己吃，還是要給朋友吃，現
    場只有他與另一個朋友，他就很不高興，他說我又不是沒有
    付錢，不能叫那麼多菜嗎，當時我們還沒有吵架，後來被告
    用三字經罵我，我沒有回嘴，我就準備回去店裡，被告當時
    在樓梯口拿他吃剩的東西丟我，我跟他說如果朋友作成這樣
    ，以後不要作朋友了，之後我回到店裡後十分鐘被告就來了
    ，我當時沒有看到被告有拿鐵棍，他在店外叫我出去，我出
    去的時候才看到被告從背後把鐵棍拿出來，直接打我的頭部
    ，我是用我的左手去擋，後來我老闆看他打了4 、5 下後就
    把我們拉開，我的老闆就把鐵棍搶下來丟開，然後被告用手
    一直打我的臉，後來我就受不了了，因為不管我走到那裡，
    他就打到哪裡，我就想撿鐵棍打他的腳，看他會不會不要跟
    我，我有用鐵棍打他的腳4 、5 下，我的老闆就把我拉開，
    當時我的手很痛，我就走到店的對面的遊戲場看我的手傷，
    我沒有注意他又跑過來，他手上有拿一根木棍，直接就打到
    我的眼睛了」、「（你到遊藝場的騎樓下時，被告是如何跑
    過來打你眼睛的？）當時我跑到遊藝場看手傷，我們對面都
    有人，我想說走遠一點，因為中間有隔壹條路，我站著低著
    頭看我的手，後來我就聽到有人跑步的聲音靠近我，我就本
    能的抬起頭看是何人靠近我，我向右邊轉頭看去，一轉頭時
    我的眼睛就已經被東西打到，我就很痛摀著我的眼睛，因為
    眼睛在流血，這個時候我開始跑回頭看，我才發現是被告在
    追我，被告當時手上有拿木棍，後來路邊的巡邏員警有看到
    ，就鳴警笛叫就我們停下來」等語相符（見原審卷第37-40
    ），亦與證人趙志誠於警詢時證稱：當時鄒新雄（現更名為
    甲○○）在他家中打電話來我店要點菜，因數量叫很多，我
    怕浪費，我叫廚師乙○○至他家了解，他就很生氣回來說被
    鄒新雄罵，過不久，鄒新雄又回到店內叫乙○○至店門口不
    知因何原因他就持鐵棍往他（指乙○○）頭部及身體打，我
    現就在旁勸架並將他所持鐵棍搶起來丟棄一旁，鄒新雄又以
    空手打乙○○，乙○○就很生氣，拾起鄒新雄帶來被丟置一
    旁的鐵棍往他的腳打3、4下後，我又在旁邊勸架，將他們兩
    位拉開，乙○○就走旁邊查看他手部傷勢，鄒新雄又拿一支
    木棍對他頭部打擊，就擊中他的右眼球，我看到他當場眼睛
    部位流血等語；於檢察官偵查中證稱：被告拿鐵棍到店裡直
    接就攻擊蔡，直接他頭部及身體，我他們隔開搶起鐵棍，蔡
    就檢起鐵棍打鄒，鄒就在旁邊檢一支木棍衝過去攻擊蔡等語
    大致相符（見警卷第9頁、偵查卷第8頁），此外，復有鐵棍
    及木棍各1支扣案可資佐證，而告訴人乙○○確受有頭部、
    頸部、背部及左下肢等全身多處挫傷、右眼球破裂傷及右眼
    瞼瘀傷等傷害，右眼球於當日進行緊急手術縫合等情，亦有
    高雄醫學院附設中和紀念醫院所出具之診斷證明書2紙在卷
    可憑（見警卷第16、17頁）。是被告此部分自白與事實相符
    。
二、經檢察官囑託高雄醫學大學附設中和紀念醫院鑑定結果認：
    告訴人因外力導致鞏膜爆裂，傷口約6 毫米，且位置位於較
    後方，影響視網膜，術後疑有視網膜剝離（藉由超音波檢查
    推斷）情形，但因玻璃體及前房中仍有大量血塊，故無法判
    斷視網膜確切狀況。依照醫理及臨床經驗鞏膜爆裂傷之預後
    極差，有該院94年8 月2 日高醫附秘字第0940002227號函在
    卷足憑（見偵查卷第14頁）；而經原審法院囑託該院鑑定結
    果，亦認：乙○○於95年2 月11日進行鑑定時，經以細隙燈
    檢查發現右眼為無晶體症，以電腦驗光儀檢測發現右眼有11
    .50 屈光度（俗稱1150度）的遠視合併1.75屈光度（俗稱
    175 度）的散光。此外，在右眼瞳孔處有膜性物形成，阻礙
    告訴人視線，因而無法以肉眼觀察視網膜。經以超音波檢測
    ，並無發現視網膜剝離的現象。右眼眼壓檢查3 次，各為13
    、14 、15 毫米汞柱，皆在正常範圍內，視力檢驗發現右眼
    僅有光感，在零點零壹以下，無法矯正，屬失明等情，有高
    雄醫學大學附設中和紀念醫院95年2 月22日高醫附秘字第09
    50000494號函及95年4月12日高醫附秘字第0950001111號函
    在卷可憑（見原審卷第76、91-93頁）。經本院再度囑託高
    雄醫學院附設中和紀念醫院鑑定結果，亦稱：乙○○於97
    年1月14日至本院眼科就診，其右眼視力為可見眼前40公分
    手動，視力在0.01以下，無法矯正，視覺誘發電位檢查發現
    右眼無明顯反應，屬失明。以目前狀況而言應無再進步之可
    能，有該院97年1月17日高醫附行字第0970000205號函在卷
    可憑（見本院上更(一)字第379號卷第27頁），是告訴人乙○
    ○右眼視力已達於毀敗失明之程度應堪認定。告訴人乙○○
    於94年間術後轉至榮民總醫院就診結果，雖認告訴人於94
    年8月15日右眼視力手動可見30公分前，有該院94年10月6日
    高總管字第0940010499號函檢附告訴人病歷資料查詢函覆表
    及病歷影本在卷可憑（見偵查卷第10-14頁），惟上開鑑定
    係於94年8月15日所為，距案發之僅4個多月，告訴人乙○○
    右眼視力是否確定已終局無從回復，自非無疑，而事後經原
    審法院囑託鑑定，距案發之日已相去近10月；距本院囑託鑑
    定時已近3年，所為視力狀況之鑑定自較為終局可信，從而
    上開榮民總醫院就診結果，不能執為被告有利之認定。
三、按刑法第277 條第2 項後段之傷害致人於重傷罪，屬於加重
    結果犯之一種，須有傷害之行為及重傷之結果，且傷害與重
    傷，具有相當因果聯絡關係，又刑法之加重結果犯，以行為
    人對於加重結果之發生，在客觀上有預見之「可能」即屬成
    立，與刑法第14條第2 項規定行為人對於構成犯罪之事實，
    雖預見其能發生，而確信其不發生之有認識過失，係重在行
    為人主觀上「預見」其能發生，而「確信」其不發生情形迥
    異。是刑法第17條所定「因犯罪致發生一定之結果，而有加
    重其刑之規定者，如行為人不能預見其發生時，不適用之」
    ，係以客觀之預見可能性，為限定對於加重結果之困果關係
    及過失概念。該能預見應以行為當時客觀存在之一般情形及
    行為後可能預見其發生之情形為基礎加以觀察，與行為人主
    觀上有無預見有別，如於加害行為後因被害人本身生理之因
    素所生之加重結果，並非獨立之自然原因或第三者之介入，
    自應認具相當因果關係（最高法院85年度臺上字第2397 號
    判決意旨參照）。被告於偵訊時雖稱其與告訴人面對面衝突
    ，其持木棍本意在毆打告訴人左手臂，惟告訴人突然左轉，
    致木棍擊中告訴人眼睛云云（見調偵卷第7 頁），嗣於原審
    審理時改稱：其持木棍本意攻擊告訴人手臂，未料告訴人轉
    身持鐵棍反擊，其持木棍隨手一揮要架開鐵棍，即擊中告訴
    人眼睛云云（見原審卷第41頁）。惟查被告手持木棍由下往
    上直接攻擊告訴人頭部等情，已據告訴人於警詢、偵訊及及
    原審審理時結證明確，核與證人趙志誠於警詢時證述之情節
    相符，證人趙志誠於原審審理時亦結證稱：告訴人往店的對
    面走去，被告在路旁撿了1 支木棍，趁告訴人不注意之際，
    往告訴人頭部攻擊等語（見原審卷第41頁），且被告身高約
    160 公分，告訴人身高約173 公分，2 人直立時被告身高約
    至告訴人耳部等情，已據原審當庭勘驗屬實（見原審卷第48
    頁），則被告與告訴人身高既有相當差距，告訴人之左手臂
    與頭部又有相當距離，被告倘係意欲攻擊告訴人左手臂，由
    下往上揮打木棍，斷無失手誤擊告訴人頭部之理，是被告所
    辯意在攻擊告訴人左手臂，要屬卸責之詞，不足採信，則被
    告手持木棍應係攻擊告訴人頭部等情，應堪認定。又被告於
    原審審理時供稱並非刻意針對告訴人眼睛等語（見原審卷第
    108 頁），核與告訴人乙○○於原審審理時結證稱：當時伊
    跑到遊藝場低頭檢視手傷，聽聞跑步聲趨近，乃依本能轉頭
    看係何人靠近，一向右邊轉去眼睛即遭擊中等語（見原審卷
    第39頁）相符，參以被告與告訴人相識，並無宿仇大怨，僅
    因細故發生齟齬，是被告於實施加害行為時，主觀上應無使
    告訴人重傷之故意，惟人體頭部，佈有人體重要器官，乃人
    之生命要害部位，構造甚為脆弱，倘用力重擊，在客觀上足
    以造成人身體、健康之傷害，並因此傷害導致器官功能喪失
    之結果，此為一般人客觀上所能預見，而扣案之木棍長59.5
    公分、長3.1 公分、寬2.6 公分，鐵棍係不鏽鋼材質，長
    61.3公分、直徑2.7 公分等情，業據原審勘驗屬實（見原審
    卷第48頁），並有卷附照片4 張可證（見警卷第23-24 頁）
    ，持該鐵棍及木棍對人揮擊，將造成他人身體受傷，自為被
    告所知悉，被告行為時所具備普通傷害之犯意，至屬灼然，
    而被告揮舞前開木棍時，告訴人乙○○係背對被告，被告主
    觀上雖非瞄準告訴人乙○○眼部而無重傷害之故意，然對持
    木棍揮舞時，若告訴人轉身將遭木棍擊中眼部而致受重傷此
    點，客觀上亦有預見可能性，被告猶基於普通傷害之犯意持
    前開木棍朝告訴人乙○○揮擊，適告訴人乙○○轉身而遭擊
    中眼部並致毀敗視能，被告行為與告訴人乙○○右眼視能喪
    失之結果，確有相當因果關係，自應對該加重之重傷害結果
    負其刑事責任。
四、按正當防衛係對於現在不正法之侵害防衛自己或他人之權利
    者而言，本案上訴人與某甲口角互毆彼此成傷，不能證明某
    甲先行侵害，自不得主張正當防衛，正當防衛必須對於現在
    不法之侵害始得為之，侵害業已過去，即無正當防衛可言。
    至彼此互毆，又必以一方初無傷人之行為，因排除對方不法
    之侵害而加以還擊，始得以正當防衛論。故侵害已過去後之
    報復行為，與無從分別何方為不法侵害之互毆行為，均不得
    主張防衛權，最高法院17年上字第686號、30年上字第1040
    號判例意旨參照。被告於檢察官偵查中雖辯稱：因告訴人宣
    稱要找人毆打之，其即至告訴人店裡理論，並持鐵棍防衛，
    到門口時，告訴人作勢要打之，2人有碰撞到，其即往告訴
    人左腹部碰一下，鐵棍隨即滑落，趙志誠並將2人拉開，並
    未打告訴人頭部，嗣告訴人將鐵棍拾起，手持鐵棍揮打之，
    其出於防衛即拾獲木棍要擋，未料木棍竟擊中告訴人右眼，
    其見告訴人頭部流血，隨即停止動作，其所為係正當防衛云
    云。惟本案肇因於被告與告訴人乙○○點菜糾紛，倘若告訴
    人乙○○出言恫稱要找人毆打被告，被告逕可報警處理或迴
    避他處，豈有逕自手持鐵棍前往理論之理；且告訴人乙○○
    於偵訊時及原審審理時指訴稱：被告至伊店裡，喝令伊出去
    ，旋持鐵棍直接毆打伊頭部等語（見偵查卷第7頁、原審卷
    第37頁），核與證人趙志誠於偵查及原審審理時結證稱：被
    告拿鐵棍到店裡，直接就攻擊告訴人，揮打告訴人頭部，係
    被告先動手，告訴人起先並未還手，係伊將鐵棍搶走，被告
    仍持續攻擊告訴人，告訴人始行還手，伊將2人隔開並搶下
    鐵棍，告訴人隨拾起鐵棍毆打被告，被告即隨手撿拾1根木
    棍衝過去攻擊告訴人，打了2下告訴人眼睛就出血，嗣因警
    員經過才停止等情節相符（見偵查卷第8頁、原審卷第41 頁
    以下），足認被告辯稱因正當防衛始出手還擊云云，委無足
    採。況被告於原審審理時亦自承毆打告訴人，並因告訴人狀
    似以電話聯絡打手壯大聲勢，一時氣急，遂即持木棍衝向遊
    藝場毆打告訴人，告訴人並持鐵棍反擊等語（見原審卷第41
    頁），足見被告亦自承與告訴人有互相攻擊之行為，揆諸上
    開說明，被告亦無主張正當防衛以圖免責之餘地。綜上所述
    ，被告於檢察官偵查中、原審法院及本院前審所辯各情，無
    非卸責之詞，不足採信，應以其於本院所為自白較合於真實
    而可採信。本件事證明確，被告之犯行，堪以認定。
五、按修正前刑法第10條第4 項第1 目所稱之重傷係指毀敗一目
    或二目之視能，修正後則以：毀敗或嚴重減損一目或二目之
    視能為要件，經比較新舊法，因舊法重傷成立之要件較嚴，
    自以舊法對被告較為有利，依刑法第2 條第1 項前段之規定
    ，自應適用修正前刑法第10條第4 項第1 目之規定作為認定
    被告行為是否已造成告訴人乙○○右眼達於毀敗之程度。被
    告本於普通傷害之犯意實施傷害行為，致告訴人達右眼視能
    毀敗之結果，係犯刑法第277 條第2 項後段之傷害人之身體
    ，因而致重傷罪，檢察官到庭實行公訴，認係犯刑法第278
    條第1 項重傷罪，尚有未洽，起訴法條，應予變更。被告基
    於1 個傷害之犯意，於密切接近之時地先持鐵棍毆打告訴人
    ，復再以木棍接續毆打告訴人，被害法益同一，應僅成立1
    個傷害致重傷罪。
四、原審因而變更檢察官於論告時所援用之法條，適用刑法第27
    7 條第2 項之規定，審酌被告血氣方剛，僅因細故率爾痛下
    重手，傷害他人身體，致告訴人右眼失明，本應嚴懲，惟念
    其坦承傷害犯行，且有意與告訴人和解，僅因告訴人所請金
    額1 千餘萬過鉅，致無法達成和解，且被告並無犯罪前科，
    此有臺灣高等法院被告前案紀錄表1 份在卷足憑等一切情狀
    ，判處有期徒刑3 年6 月，並敘明被告於本案持用之鐵棍及
    木棍，係被告在前往竹田小吃部途中及現場隨手取得，並非
    被告所有，又非屬違禁物，故不予宣告沒收。經核原判決認
    事用法並無違誤；又被告傷害告訴人乙○○經提起損害賠償
    之訴部分，法院民事庭係判命被告應賠償新台幣（下同）
    600 餘萬元，而被告與告訴人乙○○於原審判決後，固於95
    年12月20日達成和解，同意以200 萬元賠償告訴人乙○○，
    有和解書2 紙、協議書1 紙在卷可憑（見本院上更(一)字第
    379 號卷第59-61 頁），惟被告僅支付30萬元，並未履行大
    部和解內容，此經告訴人乙○○於本院審理時陳明在卷（見
    本院同上卷第52頁），被告既僅支付極小部分之賠償金，原
    審量處有期徒刑3 年6 月，亦無過重之情事。被告上訴意旨
    以：渠等係互毆，不致於造成重傷害，原審量刑太重云云，
    指摘原判決太重，顯屬無理由；檢察官上循告訴人之請求聲
    明上訴意旨以原審未適用刑法第278 條第1 項規定論以重傷
    害罪尚有未洽，且被告惡性非淺，犯後無誠意賠償告訴人之
    損害，犯後態度非佳，原審僅量處有期徒刑3 年6 月亦有未
    當，指摘原判決不當。惟原判決已於理由欄內敘明被告並非
    蓄意要造成告訴人乙○○眼睛失明，核與重傷害罪之犯罪成
    立要件須以行為人於行為時有重傷害之犯意不合，檢察官以
    原審未適用刑法第278 第1 項之規定論以被告重傷害罪，指
    摘原判決不當，亦屬無據，再者，被告於犯後檢察官偵查中
    及原審法院審理時就其傷害告訴人乙○○之過程、手段均已
    坦承不誤，僅抗辯係正當防衛，足徵其犯後確已坦承大部分
    之犯行，參以事後被告復已賠償30元等情，亦難認認原判決
    有輕縱之情事，是檢察官循告訴人之請求上訴部分，亦屬無
    理由，應予駁回。原判決雖未及比較新舊法，惟於刑法修正
    施行後，經本院比較結果，認本案應適用之法律與原判決適
    用相同，且原審判決時，修正後刑法尚未生效，故不予撤銷
    改判，再者原判決據上論結欄贅引罰金罰鍰提高標準條例部
    分亦並予更正，均附敘明。
據上論斷，應依刑事訴訟法第368 條，判決如主文。
本案經檢察官陳國全到庭執行職務。
中    華    民    國    97    年    3     月    25    日
                  刑事第四庭    審判長法  官  莊飛宗
                                      法  官  邱明弘
                                      法  官  李嘉興
以上正本證明與原本無異。
如不服本判決應於收受本判決後10日內向本院提出上訴書狀，其
未敘述上訴理由者，並得於提起上訴後10日內向本院補提理由書
狀（均須按他造當事人之人數附繕本）「切勿逕送上級法院」。
中    華    民    國    97    年    3     月    25    日
                                      書記官  郭榮芳
附錄本判決論罪科刑法條：
刑法第277條第2項後段
傷害人之身體或健康者，處 3 年以下有期徒刑、拘役或 1 千元
以下罰金。
犯前項之罪因而致人於死者，處無期徒刑或 7 年以上有期徒刑；
致重傷者，處3 年以上10年以下有期徒刑。


司法院資訊處製作；財團法人民間司法改革基金會備份。
